臺灣高等法院刑事裁定
111年度抗字第1382號
抗  告  人  
即  受刑人  陳明煌



上列抗告人即受刑人因聲請定其應執行刑案件，不服臺灣新北地
方法院中華民國111年8月15日裁定（111年度聲字第1457號），
提起抗告，本院裁定如下：
    主  文
原裁定關於附表編號1至19、23至27所示各罪所定應執行刑部分
撤銷。
陳明煌所犯如附表編號1至19、23至27所示各罪所處之刑，其中
有期徒刑部分，應執行有期徒刑玖年陸月。
其他抗告駁回。
    理  由
一、抗告意旨略以：量刑及數罪併罰定應執行刑固屬事實審法院
    之自由裁量事項，惟仍應受外部性界限及內部性界限之拘束
    。又數罪併罰定應執行刑時，宜注意刑罰邊際效應隨刑期而
    遞減及行為人所生痛苦程度隨刑期遞增之情形，考量行為人
    復歸社會之可能性，妥適定執行刑。而法院於裁量時應兼衡
    罪責相當及特別預防之刑罰目的，具體審酌整體犯罪過程之
    各罪關係及數罪所反映行為人人格及犯罪傾向等情狀綜合判
    斷，並受比例原則及公平原則之拘束，宜予各刑相加後酌減
    三分之一以上。抗告人即受刑人陳明煌雖漠視法規，只因當
    時患肝癌、肝硬化之重大疾病，才會施打海洛因來減輕痛苦
    ，所犯之罪是最重5年以下之施用毒品、竊盜、肇逃、槍砲
    等較輕之罪，何以判刑卻比殺人、強盜、販賣毒品之重罪還
    要重於許多，明顯違反比例原則及公平原則，並牴觸刑法第
    51條第5款及憲法第23條比例原則。抗告人所犯各案之犯罪
    時間均是在民國108年12月25日前，何以法院分成好幾個集
    團定應執行刑，造成總刑期相加後長達43年4月之久，造成
    抗告人內心之恐慌及壓力甚鉅。我國刑罰兼具報應主義及預
    防主義，故於量刑時倘依抗告人之行為情狀處以適當徒刑即
    足懲儆，並可達防衛社會之目的，要難僅以行為人犯罪次數
    作為定應執行刑之唯一標準，而應考量犯罪時間之密接性及
    個人情狀，始較符公平、比例原則，懇請給予抗告人公平正
    義之裁定等語。
二、依抗告人刑事抗告狀所列各法院判處之罪、刑及執行案號，
    得認其係對原裁定全部提起抗告，故本院就原裁定全部為審
    理，先予敘明。
三、撤銷原裁定之理由：
　㈠數罪併罰合併定應執行刑，旨在綜合斟酌犯罪行為之不法與
    罪責程度，及對犯罪行為人施以矯正之必要性，而決定所犯
    數罪最終具體應實現之刑罰，以符罪責相當之要求，是法院
    於酌定應執行刑時，除不得違反刑法第51條之規定，並應體
    察法律規範之目的，謹守法律內部性界限，以達刑罰經濟及
    恤刑之目的。又法院依刑法第51條第5 款規定酌定執行刑者
    ，自應注意刑罰邊際效應隨刑期而遞減及行為人所生痛苦程
    度隨刑期而遞增之情形，並考量行為人復歸社會之可能性，
    妥適定其執行刑，尤應注意行為人之年紀與生活狀況等情，
    避免因長期之刑罰執行造成行為人復歸社會之阻礙。至執行
    刑之酌定標準，法雖無明文，惟參考德國刑法第54條第1 項
    規定及近年來實務之經驗，具體而言，法院應就被告本身及
    所犯各罪間之關係為整體評估檢視，進行充分而不過度之評
    價，於審酌各罪間之關係時，應考量個別犯行之時間、空間
    之密接程度、各行為所侵害法益之專屬性或同一性（如侵害
    法益之異同、是否屬具不可替代或不可回復性之個人法益）
    、數罪對法益侵害之加重效應等，暨斟酌罪數所反應被告人
    格特性、犯罪傾向及對被告施以矯正之必要性等情狀，而為
    妥適、合目的性之裁量，以符罪責相當、特別預防之刑罰目
    的。因此，法院於酌定執行刑時，應體察法律恤刑之目的，
    綜合考量上開條件，為妥適裁量，並於裁判內說明其裁量之
    理由，否則即有裁量權行使不當及理由欠備之違法（最高法
    院111年度台抗字第624號裁定意旨參照）。
　㈡原裁定以抗告人所犯如附表編號1至19、23至27所示各罪，先
    後經法院判處如附表編號1至19、23至27所示之刑確定，且
    分屬得易科罰金及不得易科罰金之罪，經抗告人請求檢察官
    聲請定應執行刑。原審審酌卷附事證，認附表編號1至19、2
    3至27所示各罪，合於併罰之要件，檢察官之聲請適當，因
    而裁定如附表編號1至19、23至27所示罪刑應執行有期徒刑1
    3年6月，固非無見。
　㈢惟查：　
  ⒈抗告人因犯如附表編號1至19、23至27所示之罪，先後經法院
    判處如附表編號1至19、23至27所示之刑，均已確定在案，
    且原審法院為犯罪事實最後判決之法院，有如附表各編號所
    示之裁判書及本院被告前案紀錄表在卷可考。而抗告人請求
    就附表所示得易科罰金與不得易科罰金之罪合併定刑，亦有
    受刑人親自簽名之定刑聲請切結書在卷可憑。從而原裁定依
    檢察官之聲請，就附表編號1至19、23至27所示之罪定應執
    行刑為有期徒刑13年6月，從形式上觀察，乃於各刑中之最
    長期以上，加計其他裁判宣告之刑之總和以下，定其應執行
    之刑，未逾越刑法第51條第5款所定限制。
　⒉然附表編號1至19、23至27所示各罪，其中編號1、2、5至11
    、14、16至17、19、24至27均為普通竊盜或加重竊盜罪，且
    均係於107年10月間至108年9月間所為，犯罪時間密接、手
    法近似，具高度重複性，各罪之獨立性較低，且俱屬侵害財
    產法益之犯罪，與侵害不可回復性之個人專屬法益之犯罪顯
    然有別，合併刑罰之責任非難效果與重複程度較高；另編號
    3、4、12、15則分別係施用第一、二級毒品罪，屬沾染毒癮
    之病患性犯罪，與侵害不可回復性之個人專屬法益之犯罪亦
    屬有別；兼衡抗告人另犯編號13之未經許可寄藏子彈罪及編
    號18、23之肇事逃逸罪，客觀上之悖法危害及主觀上之惡性
    則均較重等。揆諸前揭說明，應於酌定應執行刑時考量上情
    並反映於所定刑度，俾貫徹罪刑相當原則，以維護公平正義
    、法律秩序之理念及目的。原裁定疏未審酌及此，遽就附表
    編號1至19、23至27所示罪刑定應執行刑為有期徒刑13年6月
    ，難謂符合比例原則、罪刑相當原則等內部界限，所為刑罰
    裁量職權之行使，自非妥適。抗告意旨指摘原裁定此部分不
    當，為有理由。
　⒊原裁定就附表編號1至19、23至27所示各罪所定應執行刑部分
    ，既有上開不當，自應予撤銷，為免發回原審法院更行裁定
    ，徒增司法資源之耗費，爰自為裁定。檢察官依抗告人請求
    ，聲請就附表編號1至19、23至27所示各罪所處之刑，定其
    應執行刑，於法尚無不合，並斟酌抗告人犯罪之情節（除肇
    事逃逸罪外，所犯均屬竊盜，非重罪，且竊盜所得財物價值
    非鉅）、行為之期間、次數、態樣、手段、動機、侵害法益
    性質、抗告人之人格及犯罪傾向等情，而為整體非難評價，
    基於罪責相當之要求，在內、外部性界限範圍內，適當反應
    其整體犯罪行為之不法與罪責程度、人格特性及對其施以矯
    正之必要性，定其應執行刑如主文第2項所示。
四、駁回抗告（即原裁定就附表編號20至22所示之罪駁回定執行
    刑之聲請部分）之理由：
  ㈠數罪併罰，有二裁判以上者，固得定其應執行之刑，惟以裁
    判確定前所犯為前提，若於一罪之裁判確定後又犯他罪者，
    僅能併予執行，不能依刑法第51條定其應執行之刑（最高法
    院96年度台非字第75號判決意旨參照）。又數罪併罰案件之
    實體裁判確定後，即生實質之確定力，除因增加經另案判決
    確定合於數罪併罰之其他犯罪，或原定應執行刑之數罪中有
    部分犯罪，因非常上訴、再審程序而經撤銷改判，或有赦免
    、減刑等情形，致原裁判定刑之基礎已經變動，或其他客觀
    上有責罰顯不相當之特殊情形，為維護極重要之公共利益，
    而有另定應執行刑之必要者外，法院應受原確定裁定實質確
    定力之拘束。已經定應執行刑確定之各罪，除上開例外情形
    外，法院再就該各罪之全部或部分重複定其應執行刑，前、
    後二裁定對於同一宣告刑重複定刑，行為人顯有因同一行為
    遭受雙重處罰之危險，自均屬違反一事不再理原則，不以定
    刑之各罪範圍全部相同者為限（最高法院110年度台抗字第4
    89號裁定意旨參照）。
　㈡原裁定附表編號20至22所示之罪，其中犯罪時間為108年10月
    24日（編號20其中一部分）、108年10月8日（編號21）、10
    8年10月28日、108年11月21日（編號22）部分，係在首先確
    定之原裁定附表編號1所示案件判決確定（108年10月4日）
    後所犯，與刑法第50條裁判確定前犯數罪併合處罰之規定不
    合。又原裁定附表編號20至22所示各罪，前經臺灣士林地方
    法院109年度審簡字第771號刑事判決合併定應執行刑為有期
    徒刑1年4月確定，且無經赦免、減刑或因非常上訴或再審程
    序而撤銷改判，致原所定應執行刑之基礎發生變動之情事，
    檢察官及法院自均應受原定刑裁判之實質確定力拘束，不得
    再任意拆解而重複更定其應執行刑，故不得單獨取出附表編
    號20所示之罪、犯罪時間為108年8月5日部分，重複與如附
    表編號1至19、23至27所示之罪裁定其應執行之刑。原審因
    而認檢察官聲請就附表編號20至22所示之罪與附表其餘之罪
    合併定其應執行之刑，於法不合，予以駁回，核無違誤。
　㈢因此，抗告人就原裁定聲請駁回部分提起抗告，為無理由，
    應予駁回。
五、依刑事訴訟法第412條、第413條、第477條第1項，刑法第50
    條第2項、第53條、第51條第5款，裁定如主文。
中　　華　　民　　國　　111 　年　　10　　月　　31　　日
                  刑事第十五庭  審判長法　官  陳芃宇
                                      法　官  曹馨方
                                      法　官  余銘軒
以上正本證明與原本無異。
不得再抗告。
                                      書記官  邱紹銓
中　　華　　民　　國　　111 　年　　10　　月　　31　　日